臺灣臺南地方法院民事判決　　　　　　　99年度訴字第1259號
原　　　告　陳滿
訴訟代理人　江信賢律師
　　　　　　曾靖雯律師
　　　　　　蔡麗珠律師
　　　　　　謝凱傑律師
被　　　告　鄭茅秀琴
訴訟代理人　陳妍蓁
上列被告因傷害等案件，原告提起刑事附帶民事訴訟請求侵權行
為損害賠償，經本院刑事庭裁定移送前來，本院於民國100年3月
23日言詞辯論終結，判決如下：
    主  文
被告應給付原告新臺幣肆萬零捌佰柒拾肆元，及自民國九十九年
九月十日起至清償日止，按週年利率百分之五計算之利息。
原告其餘之訴駁回。
訴訟費用由被告負擔十分之一，餘由原告負擔。
本判決原告勝訴部分，得假執行。但被告於假執行程序實施前以
新臺幣肆萬零捌佰柒拾肆元為原告預供擔保，得免為假執行。
原告其餘假執行之聲請駁回。
    事實及理由
壹、原告起訴主張：
  一、兩造係鄰居，於民國98年1月14日上午7時許，被告因原告
      所有之自用小客車不慎阻擋其位於臺南縣新市鄉大社村大
      社136號住所後門口，而與原告發生爭吵，被告除於雙方
      爭執中將原告推擠倒地外，並釋放其所飼養犬隻咬傷原告
      ，致原告受有頭部外傷及右手三個撕裂傷口。原告因遭被
      告飼養之犬隻攻擊受到驚嚇後，因該犬隻每每於夜晚狂吠
      ，原告長期無法入眠，導致精神衰弱，引發高血壓疾病，
      併發腦梗塞，其後因腦部疾病引發器官衰竭目前需長期洗
      腎治療。案發當日被告除故意將原告推倒在地致頭部撞到
      地面外，甚而放其飼養之犬隻咬傷原告，原告因此事件引
      發前揭重大疾病，爰依民法第184條第1項前段及第195條
      第1項前段法文規定，向被告請求損害賠償。茲就原告請
      求之項目及金額分述如下：
   (一)醫療費用部分：其金額共計新臺幣（下同）20萬元。
   (二)精神慰撫金部分：原告除因本事件致引發如前所述之重
       大疾病外，迄今於夜晚仍難以入睡，且聽聞狗吠聲時內
       心仍驚恐不已，其精神上之痛苦無法言喻，加以被告於
       事發後矢口否認其放狗咬原告之事實，更令原告之精神
       大受打擊，爰依前引規定，請求精神慰撫金130萬元。
   (三)綜上所陳，原告共得請求150萬元（即醫療費用20萬元＋
       精神慰撫金130萬元＝150萬元)。
  二、對被告抗辯所為之陳述：
      本件刑事案件，即臺灣高等法院臺南分院99年度上易字第
      656號判決確定在案，節錄判決理由「參諸告訴人陳滿證
      述遭被告鄭茅秀琴推倒之過程，則依當時情狀，被告鄭茅
      秀琴亦出手反擊，雙方拉扯而彼此互毆，應合於常情，並
      與前述公眾周知之事實相契合，據此亦足認告訴人陳滿指
      證遭被告鄭茅秀琴拉扯倒地頭部撞倒地而受傷之證述內容
      確係出於真實，要可採為認定事實之依據。」、「雖前開
      病情摘要中記載醫師無法判斷是否遭狗咬傷，也無法排除
      係遭狗咬傷，然急診病歷卻記載其受傷痕跡為動物咬傷。
      顯見告訴人陳滿於就醫之第一時間即主訴係遭動物咬傷，
      俾供醫師作為醫療之依據，而傷口之成因為動物咬傷或一
      般撕裂傷將可能影響醫師之判斷及治療方式，告訴人陳滿
      應不致甘冒遭醫師誤診之危險，而對傷口之成因故為不實
      之陳述來誤導醫師。再由前開急診病歷之記載，亦可知告
      訴人陳滿受傷痕跡為動物咬傷。另參諸被告鄭茅秀琴於偵
      查中亦供稱：『陳滿若沒有衝入我家，為何狗會咬陳滿。
      』、『因為他（即陳滿）是到院子打我，才會被咬，不是
      我放狗咬他。』及證人即處理現場之員警吳家君於偵查中
      亦結證稱：『我到現場時陳滿手指虎口有被狗咬傷的痕跡
      』等情。綜合以上各情告訴人陳滿指證是遭被告鄭茅秀琴
      所飼養之犬隻咬傷右手一節，應與事實相合而可採信。」
      可資證實被告於98年1月14日將原告推擠倒地致頭部受傷
      及遭被告所飼養之犬隻咬傷右手乙節，經上開判決認定為
      真實。並聲明：被告應給付原告150萬元及自起訴狀繕本
      送達之翌日起至清償日止，按週年利率百分之5計算之利
      息；原告願預供擔保請准予宣告假執行。
貳、被告則以：
  一、被告於上開時日未將原告推擠在地，亦未釋放所飼養之犬
      隻咬傷原告，原告所言並非真實。
  二、就原告主張損害賠償之請求項目部分：
   (一)醫療費用部分：原告雖請求20萬元之醫療費用，惟該醫
       療費用之明細為何，原告並未提出醫療費用收據加以佐
       證。
   (二)精神慰撫金部分：原告雖提出腦梗塞、腎衰竭、糖尿病
       、高血壓及睡眠障礙之診斷證明書，惟該些疾病是否為
       原告所造成，抑或原告自身之因素所造成，非無疑問。
  三、並聲明：駁回原告之訴；如受不利判決願供擔保請准免為假
      執行。
參、得心證之理由：
  一、查兩造係鄰居，於98年1月14日上午7時，因被告發現原告
      將其車牌號碼2M-2678號自小客車停放在其位於臺南市新
      市區大社里大社136號住家後院門口，雙方遂在上開地點
      附近發生爭執等情，有兩造於臺南縣警察局善化分局之調
      查筆錄、現場照片4幀可佐（參南縣善警偵字第098000663
      2警卷第1-12頁、第19-20頁），且為兩造所不爭，自堪信
      為真實。
  二、原告主張於上開爭執時，遭被告毆打及受被告之犬隻咬傷
      右手，致受有上開損害而請求賠償；被告則否認之，並以
      前詞置辯，是兩造之爭點在於：1.被告究竟有無毆打原告
      ？2.被告就原告之傷害是否可歸責？3.原告之損害額究為
      何？經查：
  （一）原告於警詢中及偵查中迭次指證：被告鄭茅秀琴用手拉
        扯伊衣襟，致伊摔倒頭部撞到地面而受傷等情（見警卷
        第11頁、偵查卷第22頁）。又依卷附奇美醫院診斷證明
        書（警卷第18頁）及病歷所載，原告陳滿係於同日上午
        7時59分（救護紀錄表之記載為7時56分）因外傷到奇美
        醫院急診，受有頭部外傷（後腦腫痛）之傷害。經核與
        兩造發生爭執之時間相近，且受傷之部位亦與原告陳滿
        所指述與被告鄭茅秀琴拉扯倒地頭部撞到地面等情節相
        符，足見原告陳滿所指稱係遭被告鄭茅秀琴拉扯倒地，
        頭部撞到地面而受傷等語，應非虛構，而與事實相合。
        又參以，原告陳滿為男性之身長體型，而被告鄭茅秀琴
        為女性，若非因受被告鄭茅秀琴故意拉扯推擠，豈有無
        故倒地之理。是被告鄭茅秀琴對原告傷害之行為，足堪
        認定。
  （二）又原告陳滿於警詢中即指稱是遭被告鄭茅秀琴所飼養之
        犬隻咬傷右手（警卷第11頁），經參諸依卷附奇美醫院
        診斷證明書所載，原告陳滿右手有3個撕裂傷口均為0.5
        公分（警卷第18頁）；且依卷附奇美醫院99年6月22日
        （99）奇醫字第3214號函附之病情摘要及病歷內之急診
        檢傷紀錄所載，原告陳滿係於98年1月14日上午7時59分
        因外傷到院急診，主述右手被狗咬傷，檢傷註記為「動
        物咬傷」。雖前開病情摘要中記載醫師無法判斷是否遭
        狗咬傷，也無法排除係遭狗咬傷，然急診病歷卻記載其
        受傷痕跡（Impressi on）為動物咬傷（animal bite）
        。顯見原告陳滿於就醫之第一時間即主訴係遭動物咬傷
        ，俾供醫師作為治療之依據，而傷口之成因為動物咬傷
        或一般撕裂傷將可能影響醫師之判斷及治療方式，原告
        陳滿應不致甘冒遭醫師誤診之危險，而對傷口之成因故
        為不實之陳述來誤導醫師。再由前開急診病歷之記載，
        亦可知原告陳滿受傷痕跡（Impression）為動物咬傷（
        animal bite）。另參諸被告鄭茅秀琴於偵查中亦供稱：
       「陳滿若沒有衝入我家，為何狗會咬陳滿」（偵查卷第
        22頁）、「因為他（即告訴人陳滿）是到院子打我，才
        會被咬，不是我放狗咬他」（偵查卷第63頁），及證人
        即處理現場之員警吳家君於偵查中亦結證稱：「我到現
        場時陳滿手指虎口有被狗咬傷的痕跡」（偵查卷第68頁
        ）等情。綜合以上各情，原告陳滿主張其遭被告鄭茅秀
        琴所飼養之犬隻咬傷右手一節，應與事實相合而可採信
        。
  （三）惟被告鄭茅秀琴就原告陳滿受之上揭傷勢是否具有過失
        傷害之罪責，乃端視被告鄭茅秀琴就其所飼養之狗是否
        有未採取管束防護之適當措施而具有過失行為？經查：
      (一)依卷附處理現場之員警吳家君於98年1月14日上午7時許
        在現場所拍攝之照片所示，被告鄭茅秀琴所飼養之前開
        犬隻頸部繫有狗繩，另一端固定在狗籠處。且上開狗繩
        長度並不長，約僅可讓犬隻頭部伸至被告鄭茅秀琴住處
        後門圍牆與牆外空地交接處，如犬隻欲至門外，則需轉
        身讓身軀後半部朝外（警卷第20頁），且證人即處理現
        場之員警吳家君於偵查中並陳稱：「狗鍊大約是能讓狗
        到門口的長度，最遠就是（警卷第20頁）上面照片的情
        形，狗的身體剛好可以出門外」（偵查卷第68頁）；則
        參證人吳家君上開證述內容及警卷第20頁上面照片所示
        之情形以觀，被告鄭茅秀琴所飼養之前開犬隻即係轉身
        讓讓身軀後半部朝外，頭部及前肢則在被告鄭茅秀琴住
        處後門圍牆與牆外空地交接處，亦即原告陳滿並不易在
        被告鄭茅秀琴住處屋外遭被告鄭茅秀琴所飼養之前開犬
        隻咬傷，足見被告鄭茅秀琴辯稱是原告陳滿走進她家後
        方空地一節，尚與常理無違，應屬實情。是原告陳滿主
        張被告鄭茅秀琴故意放狗及喊狗咬人云云，尚難採信為
        真。
      (二)又查，原告陳滿所指之二人爭執發生地點概略測量結果
        ，距被告鄭茅秀琴住處後門右側門柱（即警卷第20頁照
        片犬隻所在位置）約120公分（有本院99年7月6日刑事
        勘驗筆錄可稽），且證人吳家君亦結證稱：「（問：狗
        鍊綁在柱子的半徑距離多遠？）大約1公尺多（經當場
        量證人手比長度約117公分）。（問：大門如果開的話
        ，綁鍊子的狗是否可以跑出來？）只能狗的身體出來外
        面而已。」（臺灣高等法院臺南分院99年度上易字第
        656號刑事卷第76頁）。準此可見，被告鄭茅秀琴所飼
        養之前開犬隻既經繫在門柱上，而依狗繩長度（約117
        公分）觀之，其活動之最大半徑亦僅在117公分之範圍
        ，足認被告鄭茅秀琴所飼養之前開犬隻，所能走動範圍
        僅距被告鄭茅秀琴住處後門右側門柱（門柱本身亦約有
        2 、30公分厚）不到100公分之範圍（即117公分扣除門
        柱厚度），是該狗顯不可能跑出距被告鄭茅秀琴住處後
        門右側門柱後而至二人爭執發生地點即距被告鄭茅秀琴
        住處後門120公分處，足證原告陳滿主張係被告鄭茅秀
        琴
        所飼養之前開犬隻在門外咬傷他的手一節，與事實已有
        悖。
      (三)綜合上開證據，足見被告鄭茅秀琴所飼養之前開犬隻，
        案發當時係經繫在其家之大門柱上，應認已採取適當
        之管束防護措施，且依其所繫之情形該狗之活動範圍有
        所侷限，苟非已欲進入其大門而觸怒該狗，依上述客觀
        事實顯難會發生遭狗咬傷之情事，從而，被告鄭茅秀琴
        就就其所飼養之前開犬隻已採取管束防護之適當措施，
        而倘原告陳滿擅行進入被告鄭茅秀琴屋內致遭被告前開
        犬隻咬傷，尚不能要求被告鄭茅秀琴對此有何注意義務
        存在，是被告鄭茅秀琴對於原告陳滿所受之上揭動物咬
        傷自不具有過失傷害之罪責。
  （四）按因故意或過失，不法侵害他人之權利者，負損害賠償
        責任；又不法侵害他人之身體、健康、名譽、自由、信
        用、隱私、貞操，或不法侵害其他人格法益而情節重大
        者，被害人雖非財產上之損害，亦得請求賠償相當之金
        額，民法第184條第1項前段、第195條第1項定有明文。
        查本件被告確有故意拉扯推擠原告身體，致其受傷之行
        為，已認定如上，揆諸前揭說明，原告依前揭民法第
        184條第1項前段、第195條第1項侵權行為損害賠償之法
        律關係，請求被告賠償其因此所受之財產上及非財產上
        之損害，洵屬有據，應予准許，至於其主張遭犬隻咬傷
        請求損害賠償部分，則無理由。
  （五）第按負損害賠償責任者，除法律另有規定或契約另有訂
        定外，應回復他方損害發生前之原狀，債權人得請求支
        付回復原狀所必要之費用，以代回復原狀；又不能回復
        原狀或回復顯有重大困難者，應以金錢賠債其損害，民
        法第213條第1項、第3項及第215條分別定有明文。查被
        告因上開傷害行為，非法侵害原告之身體健康，自應負
        侵權行為損害賠償責任，茲依原告請求之項目及金額，
        分述如下：
        1.原告醫藥費：原告遭被告拉扯受傷後，經至奇美醫院
          就醫，其醫療費共為874元部分，業據提出收據3紙為
          證（參本院卷第53-54頁)，核上開收據所載時間即為
          本件事故發生之當天，且收據項目名稱，亦與本件受
          傷有關，是原告上開費用之請求，自應准許。至於其
          他看診費用係因原告本身糖尿病、腦梗塞、慢性腎衰
          竭等病所致，有奇美醫院診斷證明書2紙附卷可稽（
          同上卷第51-52頁），該醫療項目顯與本件外傷無關
          ，故原告此部分之請求，尚難准許。
        2.精神慰撫金部分：
          本院審酌原告係國小畢業，職業菜販，因本件事故受
          有頭部外傷，家庭經濟狀況勉持；而被告為國小肄業
          ，職業為家管，家庭經濟狀況小康，此有前揭警卷調
          查筆錄可參（見該卷第5頁），認原告請求精神慰撫
          金之數額4萬元為適當，逾此部分之請求，即屬無據
          。
    （六）綜上所述，原告因本件拉扯受傷所致損害合計為40,
          874元（計算式為:874＋40000＝40874）。
 三、從而，原告依侵權行為之法律關係，請求被告給付原告40,
     874元及自起訴狀繕本送達之翌日即99年9月10日起至清償
     日止，按年息5%計算之利息，為有理由，應予准許，逾此
     部份之請求，即屬無據，應予駁回。
肆、本判決原告勝訴部分，係所命給付之金額未逾新臺幣500,00
    0 元之判決，依民事訴訟法第389條第1項第5款之規定，應
    依職權宣告假執行；又被告陳明願供擔保請准免為假執行，
    核無不合，爰酌定相當之擔保金額，予以准許。至原告敗訴
    部分，其假執行之聲請即失所附麗，應予駁回。
伍、據上論結，本件原告之訴為一部有理由、一部無理由，依民
    事訴訟法第79條、第389條第1項第5款、第392條第2項，判
    決如主文。
中    華    民    國   100    年    4     月    7     日
                  民事第三庭    法  官  廖建彥
以上正本係照原本作成。
如對本判決上訴，須於判決送達後20日內向本院提出上訴狀。
如委任律師提起上訴者，應一併繳納上訴審裁判費。
中    華    民    國   100    年    4     月    7     日
                                書記官  蘇玟心